【裁判字號】    97,交聲,1626
【裁判日期】    970723
【裁判案由】    違反道路交通管理處罰條例聲明異議
【裁判全文】
臺灣臺北地方法院交通事件裁定        97年度交聲字第1626號
原處分機關  交通部公路總局臺北區監理所
異  議  人
即受處分人  甲○○
上列異議人即受處分人因違反道路交通管理處罰條例案件，對於
交通部公路總局臺北區監理所民國97年5月30日所為之處分（原
處分案號：北監自裁字裁40-1AB042922號），聲明異議，本院裁
定如下：
    主  文
原處分撤銷。
甲○○不罰。
    理  由
一、原處分意旨略以：受處分人甲○○所有車號PD-6736號自用
    一般小客車，於民國95年3月23日9時54分許，在臺北市○○
    ○路60巷19-1號前，劃設有禁止臨時停車之紅線路段處違規
    停車，而由臺北市停車管理處以受處分人違反道路交通管理
    處罰條例第56條第1項第1款之規定，於拍照採證後逕行掣單
    舉發（舉發單號：北市交停字第1AB042922號）；嗣該舉發
    通知單經掛號寄交，因受處分人遷移新址不明無法送達而遭
    退回，原舉發單位即依違反道路交通管理事件統一裁罰基準
    及處理細則第5條暨行政程序法第78條規定，於95年7月5日
    刊登公告辦理公示送達，然受處分人均未自動繳納罰鍰或到
    案聽候裁決，原處分機關即交通部公路總局臺北區監理所乃
    於97年5月30日，依道路交通管理處罰條例第56條第1項第1
    款及道路交通管理事件統一裁罰基準表之規定，裁處罰鍰新
    臺幣（下同）1200元。
二、異議意旨略以：異議人從未接受原舉發通知單之送達，依行
    政程序法第110條規定，違規通知單既未經合法送達，其舉
    發自屬無效，故原處分機關所為之裁處，顯不合法，為此聲
    明不服，請求撤銷原處分等語。
三、本院查：
（一）按汽車駕駛人在禁止臨時停車處所停車者，處汽車所有人
      新台幣（下同）600元以上1200元以下罰鍰；又違反道路
      交通管理處罰條例之行為，自行為成立之日起；行為有連
      續或繼續之狀態者，自行為終了之日起，逾3個月不得舉
      發，道路交通管理處罰條例第56條第1項第1款、第90條前
      段分別定有明文。又同條例第92條第3項規定授權訂定之
      違反道路交通管理事件統一裁罰基準及處理細則第5條明
      定：「處理違反道路交通管理事件，有關文書送達之程序
      ，依行政程序法之規定」，同細則第11條第1項第4款復規
      定：「行為人有本條例之情形者，應填製舉發違反道路交
      通管理事件通知單，並於被通知人欄予以勾記，其通知聯
      依下列規定辦理：三、逕行舉發者，應按已查明之資料填
      註車牌號碼、車輛種類、車主姓名或地址，並於通知單上
      方空白處加註逕行舉發之文字後，由舉發機關送達被通知
      人。」亦明文規定逕行舉發之違反道路交通管理事件通知
      單應送達於被通知人，且其送達程序應依行政程序法規定
      行之。又按送達，於應受送達人之住居所、事務所或營業
      所為之；對於當事人之送達，若應為送達之處所不明者，
      行政機關得依申請，准為公示送達；有前項所列各款之情
      形而無人為公示送達之申請者，行政機關為避免行政程序
      遲延，認為有必要時，得依職權命為公示送達；公示送達
      刊登政府公報或新聞紙者，自最後刊登之日起，經20日發
      生效力，行政程序法第72條第1項前段、第78條第1項第1
      款、第2項、第81條前段分別著有明文。
（二）次按公法上有特定相對人之意思表示或意思通知，除法律
      有特別規定者外，在非對話為之者，應以達到相對人時生
      效，所謂達到，乃在使相對人居於可得瞭解之狀態為已足
      ，此在法理上應為當然之解釋（行政法院68年度判字第83
      8號裁判意旨參照）。又88年2月3日公布、90年1月1日施
      行之行政程序法，就行政機關所為有特定相對人之書面行
      政處分或行政行為之送達，於第67條至第91條定有明文規
      定，同法第110條第1項復明定：「書面之行政處分自送達
      相對人及已知之利害關係人起；書面以外之行政處分自以
      其他適當方法通知或使其知悉時起，依送達、通知或使知
      悉之內容對其發生效力」。前揭違反道路交通管理事件統
      一裁罰基準及處理細則第5條既有如上所述之明文規定，
      且交通裁罰事件中相關行政機關所為之行政行為，並非屬
      行政程序法第3條第1項、第2項所列舉之得排除行政程序
      法適用之行政機關或行政行為，而交通違規行為之舉發在
      性質上復屬公法上有相對人之書面意思通知，故自應適用
      行政程序送達之規定，並依前開行政法院判決之見解及行
      政程序法第110條第1項之規定，以書面之舉發通知依行政
      程序法之規定送達於受通知人時，始完成舉發程序而發生
      效力。
（三）查異議人所有之車牌號碼PD-6736號自用小客車，於95年3
      月23日在臺北市○○○路60巷19-1號前禁止臨時停車處所
      停車而遭逕行舉發，嗣該舉發通知單經掛號寄交車籍地址
      ，因受處分人遷移新址不明無法送達而遭退回，原舉發單
      位即依違反道路交通管理事件統一裁罰基準及處理細則第
      5條暨行政程序法第78條規定，於95年7月5日刊登公告辦
      理公示送達等情，有95年3月23日北市交停字第1AB0429
      22號舉發違反交通管理事件通知單1紙、現場舉發照片1幀
      、經郵政機關註記前情加蓋退回章之信封封面影本、公示
      註記電腦建檔資料1紙及臺北市政府公報95年秋字第3期影
      本2紙在卷可稽。惟本件異議人違規時間係在95年3月23日
      ，原舉發單位將舉發通知單辦理付郵送達未果後，遲於95
      年7月5日方以公告方式為送達，是依前述行政程序法第81
      條前段及同法第110條第1項之規定，該書面舉發通知於公
      示送達生效時即95年7月25日，始完成舉發程序而對異議
      人發生效力；又違反道路交通管理處罰條例之行為，自行
      為成立之日起；行為有連續或繼續之狀態者，自行為終了
      之日起，逾3個月不得舉發，道路交通管理處罰條例第90
      條既定有明文，則本件如前述至95年7月25日始完成舉發
      程序，距違規發生之日顯已逾3個月以上，是依前開規定
      ，本件違規自已不得舉發。
四、綜上所述，本件違規既已逾越法律所定舉發期間而仍予以舉
    發，即屬違法，從而，異議人之聲明異議即有理由，自應將
    原處分撤銷，並為異議人不罰之諭知。
據上論斷，應依道路交通案件處理辦法第20條前段，裁定如主文
。
中    華    民    國    97    年    7    月    23    日
                  交通法庭  法  官  張文俊
以上正本證明與原本無異。
如不服本裁定，應於裁定送達後5日內，向本院提出抗告狀。
                            書記官  陳鳳瀴
中    華    民    國    97    年    7    月    29    日


司法院資訊處製作；財團法人民間司法改革基金會備份。
